臺灣板橋地方法院交通事件裁定            九十一年度交聲更字第二四號
    原處分機關  交通部公路局臺北區監理所
    異  議  人
    即受處分人  甲○○
右列受處分人因違反道路交通管理處罰條例案件，對原處分機關九十年十一月二十二
日北監五字第裁四○—000000000號處分，聲明異議，經本院裁定駁回其異
議，異議人抗告，經臺灣高等法院撤銷原裁定，發回本院續行審理，本院裁定如左：
    主      文
原處分撤銷。
甲○○不罰。
    理      由
一、原處分意旨略以：受處分人甲○○於民國八十八年八月十六日晚上九時五分許，
    將其所有車牌號碼ＧＯ—七三一八號自用小客車停放在臺北縣新店市○○路之公
    告收費路段，未依規定於十五日內繳費，經警逕行舉發，乃依道路交通管理處罰
    條例（民國九十年一月十七日總統修正公布之道路交通管理處罰條例，其施行日
    期依同條例第九十三條規定須由行政院以命令定之，而行政院係於九十年四月三
    日以臺九十交字第○一九三一七號令發布修正後之該條例自九十年六月一日起施
    行，故以下所述及之本條例，如無特別註明，乃係修正生效後之新法，而於敘述
    上如係九十年一月十七日修正，同年六月一日生效施行前之該條例，則會在該條
    例下加註「舊法」以資辨明，先予敘明）第五十六條第一項第十款及第八十五條
    第二項規定，裁處異議人罰鍰新臺幣一千二百元；異議人則否認伊有何在公告收
    費路段停車，不依規定於十五日內繳費之違規情事，辯稱伊並未收受本件舉發違
    反道路交通管理事件通知單致無從到案，又上開車輛於八十八年八月十二日借予
    楊龍科使用，並於同年九月十四日辦理過戶，本件違規事實應歸責於實際違規人
    等語。
二、按行政罰因以行政義務之違反，為其可罰性之依據，而於責任要件上無刑事制裁
    法以處罰故意犯為原則、處罰過失犯為例外理論之適用，亦未設類似刑法關於過
    失犯之處罰，以法律有明文規定者為限之法文，惟此非謂行政罰不以有責性為主
    觀要件，蓋其處罰仍帶有對於違反行政義務之不法行為加以非難、制裁之內涵，
    自以行為人之行為出於故意或過失為必要。司法院大法官會議釋字第二七五號解
    釋文：「人民違反法律上之義務而應受行政罰之行為，法律無特別規定時，雖不
    以出於故意為必要，仍須以過失為其責任條件。但應受行政罰之行為，僅須違反
    禁止規定或作為義務，而不以發生損害或危險為其要件者，推定為有過失，於行
    為人不能舉證證明自己無過失時，即應受處罰。」，即宣示相同意旨，可資參照
    。
三、經查：異議人就其所辯，業據提出與所述相符之由楊龍科書立之切結書各一紙等
    為證，足徵異議人於八十八年八月二十七日對其前開車輛已失管領力，亦非真正
    違規人無疑；又原處分機關就本件舉發違反道路交通管理事件通知單有無合法送
    達於異議人乙節，除由臺北縣政府檢送新店市○○路郵局大宗掛號單影本一份為
    證外，別無其他事證以供調查，而核閱前開掛號單影本，僅可證明上開通知單確
    曾投郵，尚難進而認定本件舉發違反道路交通管理事件通知單確已合法送達予異
    議人收受，而上開郵件已逾國內郵件查詢之六個月期限，有臺北縣政府九十一年
    二月一日北府路停字第○九一○○四三○三八號函在卷可按，因此本件無從查證
    是否已合法送達異議人，從而，異議人辯稱未收受本件舉發違反道路交通管理事
    件通知單，應可信實，準此，自亦無從期待異議人於收受前開舉發通知單後，得
    依違反道路交通管理事件統一裁罰標準及處理細則第二十四條規定遵期到案或於
    期限內向處罰機關告知真正違規駕駛人資料，亦難認其就右揭違規事實之發生或
    舉發，有何過咎可言，揆諸前開說明及解釋，自不應予以處罰；綜上本件異議為
    有理由，爰撤銷原處分，併為受處分人不罰之諭知，以昭審慎。
據上論結，應依道路交通案件處理辦法第二十條前段裁定如主文。
中      華      民      國    九十一    年      五      月      九      日
                                    臺灣板橋地方法院交通法庭
                                        法  官  徐玉玲
右正本證明與原本無異。
如不服本裁定應於送達後五日內向本院提出抗告狀。
                                        書記官  陳映孜
中      華      民      國    九十一    年      五      月      九      日
